臺灣高雄地方法院刑事判決　　　　　　　96年度易字第2295號
公　訴　人　臺灣高雄地方法院檢察署檢察官
被　　　告　乙○○
輔　佐　人
即被告之弟　甲○○
上列被告因竊盜案件，經檢察官提起公訴（96年度偵字第16479
號、96年度偵字第16480號），本院判決如下：
    主  文
乙○○犯竊盜罪，累犯，處有期徒刑玖月，減為有期徒刑肆月又
拾伍日，如易科罰金，以銀元佰元即新臺幣玖佰元折算壹日。
又犯竊盜罪，累犯，處有期徒刑拾壹月，減為有期徒刑伍月又拾
伍日，如易科罰金，以新臺幣壹仟元折算壹日。應執行有期徒刑
玖月，如易科罰金，以銀元佰元即新臺幣玖佰元折算壹日。
    事  實
一、乙○○前曾犯竊盜案件，經本院於民國90年7 月24日以90年
    度易字第1910號判決處有期徒刑1 年4 月確定，嗣於92年5
    月7 日縮刑假釋付保護管束期滿以已執行論；又因竊盜案件
    ，經本院於92年10月22日以92年度簡字第4150號判決處拘役
    50日確定，於94年4 月28日易科罰金執行完畢（此部分不構
    成累犯之事由）；又因竊盜案件，經本院於94年3 月31日以
    94 年 度簡字第1439號判決處有期徒刑4 月確定，於94年7
    月11 日 易科罰金執行完畢；又因竊盜案件，經臺灣基隆地
    方法院於95年1 月19日以95年度基簡字第41號判決處有期徒
    刑3 月確定，於95年4 月24日易科罰金執行完畢；又因竊盜
    案件，經本院於95年5 月30日以95年度簡字第3330號判決處
    有期徒刑5 月確定（此部分不構成累犯之事由）。竟仍不知
    悔改，意圖為自己不法之所有，分別為下列犯行：
  (一)於95年6 月26日20時15分許，在台南市中西區○○○路○ 段
    76 號 「車麗屋汽車百貨店」內，趁店員疏於注意之際，徒
    手竊取店內之氣壓傳訊鎖2 個〔每個價值新臺幣（以下除註
    明為銀元外，均同）5,488元，合計10,976元〕；
  (二)又另行起意，於95年9 月8 日16時30分許，至台南市○區○
    ○路2 段71號「南一電子」賣場，趁店員疏於注意之際，徒
    手竊取店內之新力牌充電4 號電池組8 套及3 號電池組2 套
    、耳機1 組、拆卸工具3 組（價值共計17,570元）。
二、案經臺南市警察局第二分局報由臺灣臺南地方法院檢察署呈
    請臺灣高等法院檢察署令轉臺灣高雄地方法院檢察署偵查起
    訴。
    理  由
一、本件被告乙○○所犯係死刑、無期徒刑、最輕本刑為3 年以
    上有期徒刑以外之罪，其於準備程序中就被訴事實為有罪之
    陳述，經法官告知簡式審判程序之旨，並聽取自訴人及被告
    之意見後，經本院依刑事訴訟法第273 條之1 第1 項之規定
    ，裁定由受命法官獨任進行簡式審判程序。又本件卷內之物
    證、書證等證據，依同法第273 條之2 規定，不受第159 條
    第1 項關於傳聞法則規定之限制，依法均有證據能力，合先
    敘明。
二、訊據被告對於前揭犯罪事實均坦承不諱，而其中事實欄(一)之
    犯罪行為，核與被害人丙○○於警詢證述情節一致（見警一
    卷第4 頁，警二卷第2 、3 頁），而事實欄(二)之犯罪行為，
    則與被害人丁○○於警詢證述情節一致，且車麗屋汽車百貨
    店及南一電子賣場內監視器均攝得身形與被告相符之男子下
    手竊取前揭物品，經警採集監視器畫面中，該男子所接觸過
    之物品上指紋，再將該等指紋送內政部刑事警察局檢驗，經
    比對結果，均核與被告指紋卡流存指紋相符，證實所採得指
    紋為被告所有之事實，亦有台南市警察局現場勘察報告、內
    政部警政署刑事警察局鑑驗書各1 份，及監視器照片各數張
    等在卷可資佐證（見警一卷第7 至28頁，警二卷第6 至18頁
    ）。是以被告上開自白，應認與事實相符，而得作為認定被
    告犯罪之證據。本案事證明確，被告犯行堪以認定，應依法
    論科。
三、按行為後法律有變更者，適用行為時之法律，但行為後之法
    律有利於行為人者，適用最有利於行為人之法律，刑法第2
    條第1 項定有明文。再按就法律變更，比較時應就罪刑有關
    之共犯、未遂犯、想像競合犯、牽連犯、連續犯、結合犯，
    以及累犯加重、自首減輕暨其他法定加減原因（如身份加減
    ）與加減例等一切情形，綜其全部罪刑之結果而為比較（最
    高法院95年度第8 次刑庭會議決議參照）。本件被告犯如事
    實欄(一)所示之犯行後，刑法前於94年2 月2 日修正公佈，並
    於95年7 月1 日施行，經查：
  (一)關於罰金刑最低數額之規定，依修正前刑法第33條第5 款規
    定，及依現行法規所定貨幣單位折算新臺幣條例規定折算後
    ，最低額為銀元1 元即新臺幣3 元，依修正後刑法第33條第
    5 款規定，最低額則為新臺幣1,000 元，經比較結果，應以
    行為時法即修正前刑法規定對被告較為有利。
  (二)關於數罪併罰定應執行刑，依修正前刑法第51條規定，宣告
    多數有期徒刑者，於各刑中之最長期以上，各刑合併之刑期
    以下，定其刑期，但不得逾20年，而依修正後之刑法第51條
    第5 款規定，宣告多數有期徒刑，定應執行刑最長不得逾30
    年。經比較結果，自應以行為時法即修正前刑法規定對被告
    較為有利。
  (三)從而，本院經綜合比較適用結果，認以修正前刑法規定對被
    告較為有利，是就被告所犯如事實欄(一)所示之罪，自應修正
    前刑法之相關規定論處。
四、論罪科刑部分：
  (一)核被告所為，均係犯刑法第320 條第1 項之竊盜罪。其所犯
    2 罪，時間相隔2 月多，且竊取不同種類之物品，自為分別
    起意犯之，應予分論併罰。又被告於95年間曾因竊盜案件，
    經法院判處有期徒刑，於95年4 月24日易科罰金執行完畢，
    有臺灣高等法院被告前案紀錄表1 份在卷可參，於5 年以內
    故意再犯本件有期徒刑以上之罪，均為累犯，應各依刑法第
    47條第1 項之規定加重其刑（本條規定雖亦經修正，惟對於
    本件被告「故意」犯竊盜罪，並無所謂「有利或不利」之情
    形，自無適用修正後刑法第2 條第1 項規定比較新舊法適用
    之問題，應依一般法律適用原則，適用修正後刑法第47條第
    1 項規定，併此敘明）。爰審酌被告正值青壯之年，不思以
    正當方式獲取財物，僅因缺錢花用，即竊取他人財物，漠視
    他人財產法益，又被告有多次竊盜前科，經法院量處罪刑確
    定後，仍一再犯案，有前揭前案紀錄表、各該判決書等附卷
    可稽，顯見被告法治觀念淡薄，非量處一定刑度以上之刑，
    並令其入監服刑，難收刑罰教化之效，惟念及被告最初雖飾
    詞否認犯罪，至本院審理時坦承犯行，態度尚可，及犯案動
    機係因家庭經濟壓力沈重（見本院卷第51頁），業據被告及
    輔佐人甲○○陳明在卷，及被告於犯事實欄(一)所示犯行後，
    曾於95年7 月4 日在家樂福大賣場十全店，詐取價值共37,
    830 元之物品，為賣場警衛發現而送警法辦，未及2 月即又
    為事實欄(二)之犯行，顯無悔悟之心，與其他一切情狀，分別
    量處如主文所示之刑，又關於徒刑、拘役易科罰金之折算標
    準，依修正前刑法第41條第1 項前段，及廢止前罰金罰鍰提
    高標準條例第2 條前段規定，應以銀元100 元以上300 元以
    下折算1 日，經折算為新臺幣後，以新臺幣300 元以上900
    元以下折算1 日，而依修正後刑法第41條第1 項前段規定，
    應以新臺幣1,000 元、2, 000元或3,000 元折算一日。經比
    較結果，自應以行為時法即修正前刑法規定對被告較為有利
    ，是應就被告所犯事實欄(一)所示之罪，依修正前刑法第41條
    第1 項，刪除前罰金罰鍰提高標準條例第2 條規定，諭知如
    易科罰金以銀元300 元即新臺幣900 元折算1 日，就被告所
    犯事實欄(二)所示之罪，則依修正後刑法第41條第1 項規定，
    並審酌前揭被告經濟狀況不佳等情，諭知如易科罰金以新臺
    幣1,000 元折算1 日。至檢察官請求本院量處有期徒刑1 年
    ，未及考量被告嗣後於本院坦承犯行，稍嫌過重，附此敘明
    。
  (二)又中華民國九十六年罪犯減刑條例業於96年7 月4 日公布，
    於同年月16日起施行，本件被告所犯之罪，均在96年4 月24
    日減刑基準日之前，且所犯之罪核與該條例第2 條第1 項之
    規定相符，復無同條例第3 條限制減刑之除外情形，爰均依
    該條例第2 條第1 項第3 款規定，減其上開各罪宣告刑期二
    分之一，並就事實欄(一)所示之罪，諭知如易科罰金以銀元30
    0 元即新臺幣900 元折算1 日，就附表二所示之罪，則諭知
    如易科罰金應以新臺幣1,000 元折算1 日。並定應執行有期
    徒刑9 月，以資懲儆。
  (三)再按關於數罪併罰定應執行刑得易科罰金之條件，依修正前
    刑法第41條第2 項規定，併合處罰之數罪，均符合得易科罰
    金之條件，而其應執行刑逾6 月者，亦得易科罰金，而依修
    正後刑法第41條第2 項規定，併合處罰之數罪，其應執行之
    刑未逾6 月者，始得易科罰金，是修正前刑法第41條第2 項
    規定，對行為人自較為有利。又按刑法施行法第3 條之1第3
    項規定：於94年1 月7 日刑法修正施行前犯併合處罰數罪中
    之一罪，且該數罪均符合第41條第1 項得易科罰金之規定者
    。上開規定旨在闡明數罪併罰之案件，其中數罪在95年6 月
    30日新法施行前所犯，另其中數罪係在96年7 月1 日新法時
    期所犯，則經定應執行刑後，該執行刑仍得適用修正前刑法
    第41條第2 項得易科罰金之條件。本件被告於95年6 月26日
    ，犯如事實欄(一)所示之罪，經減刑為有期徒刑5 月，得易科
    罰金，又於95年9 月8 日後，犯如事實欄(二)所示之數罪，經
    減刑後該2 罪均得易科罰金，上開2 罪經本院定應執行有期
    徒刑9 月，依刑法施行法第3 條之1 第3 項規定，自得適用
    修正前刑法第41條第2 項規定，而認本案被告符合得易科罰
    金之條件。又本件併罰數罪中之一罪，既係於95年7 月1 日
    刑法修正施行前所犯，是該數罪經定執行刑後，仍應比較依
    修正前後刑法之規定，而依對被告較有利之修正前刑法第41
    條第1 項前段、第2 項、修正前罰金罰鍰提高標準條例第2
    條之規定，諭知易科罰金之折算標準。
  (五)再本件公訴人雖以被告有多次竊盜之前科，且於本案之後復
    有竊盜之犯行，顯有犯罪之習慣，請求判令被告入勞動處所
    施以強制工作等語。惟按保安處分係針對受處分人將來之危
    險性所為之處置，以達教化、治療之目的，為刑罰之補充制
    度。我國現行刑法採刑罰與保安處分雙軌制，係在維持行為
    責任之刑罰原則下，為協助行為人再社會化之功能，以及改
    善行為人潛在之危險性格，期能達成根治犯罪原因、預防犯
    罪之特別目的。是保安處分中之強制工作，旨在對嚴重職業
    性犯罪及欠缺正確工作觀念或無正常工作因而犯罪者，強制
    其從事勞動，學習一技之長及正確之謀生觀念，使其日後重
    返社會，能適應社會生活。保安處分之措施亦含社會隔離、
    拘束身體自由之性質，其限制人民之權利，實與刑罰同，本
    諸法治國家保障人權之原理及刑法之保護作用，其法律規定
    之內容，應受比例原則之規範，使保安處分之宣告，與行為
    人所為行為之嚴重性、行為人所表現之危險性，及對於行為
    人未來行為之期待性相當。刑法第90條及竊盜犯贓物犯保安
    處分條例第3 條第1 項關於強制工作之規定，均係本於上開
    意旨制定，而由法院視個案中行為人之危險性格，依職權決
    定應否交付強制工作，以達保安處分之特別預防之目的（大
    法官釋字第471 號解釋參照）。經查，本件被告2 次犯罪所
    得各分別約1 萬餘元，則本件被告之犯行，各分別科處有期
    徒刑9 月、11月，已屬適當。而被告先前多次竊盜前科，其
    行為時間分別在90、91、92、94、95年間，各次犯行相隔約
    數月至1 、2 年間，又其在本件之後雖另有1 次竊盜之犯行
    ，並經本院以96年度易字第2767號判處有期徒刑11月確定，
    但該次犯行在96年8 月11日，距本件犯行亦間隔1 年，是尚
    難遽認被告已有犯罪之習慣，或因遊蕩或懶惰成習而犯罪。
    又被告犯罪所用手段，均係在賣場、商店中徒手行竊，尚非
    情節嚴重而危害社會治安重大之犯罪。再者，本件被告經減
    刑後，所定應執行之刑，未逾竊盜犯贓物犯保安處分條例第
    2 條第4 項規定之1 年以上。綜上，本件應認上開對被告宣
    告徒刑即足以收矯治之效，尚無另行宣告令其入勞動處所強
    制工作之保安處分之必要，附此敘明。
據上論斷，應依刑事訴訟法第299 條第1 項前段、第273 條之1
第1 項，刑法第2 條第1 項、刑法第320 條第1 項、第47條第1
項、第41條第1 項，修正前刑法第41條第1 項、第2 項、第51條
第5 款，刪除前罰金罰鍰提高標準條例第2 條，中華民國九十六
年罪犯減刑條例第2 條第1 項第3 款、第7 條，刑法施行法第1
條之1 、第3 條之1 第3 項，判決如主文。
本案經檢察官董秀菁到庭執行職務。
中　　華　　民　　國　　96　　年　　10　　月　　23　　日
                  刑事第十七庭  法　官  陳思帆
以上正本證明與原本無異。
如不服本判決，應於判決送達後10日內，向本院提出上訴狀。
中　　華　　民　　國　　96　　年　　10　　月　　23　　日
                                書記官  王高山
附錄本案論罪科刑法條全文
中華民國刑法第320條第1項
意圖為自己或第三人不法之所有，而竊取他人之動產者，為竊盜
罪，處5年以下有期徒刑、拘役或新臺幣1萬5000元以下罰金。
中華民國刑法施行法第1條之1
中華民國94年1 月7 日刑法修正施行後，刑法分則編所定罰金之
貨幣單位為新臺幣。
94年1 月7 日刑法修正時，刑法分則編未修正之條文定有罰金者
，自94年1 月7 日刑法修正施行後，就其所定數額提高為30倍。
但72年6 月26日至94年1 月7 日新增或修正之條文，就其所定數
額提高為3倍。
